臺灣高等法院交通事件裁定　　　　　 100年度交抗字第313號
抗　告　人
即受處分人　黃義昌
上列抗告人因違反道路交通管理處罰條例案件，不服臺灣基隆地
方法院，中華民國一百年二月十七日所為裁定（一百年度交聲字
第三七號），提起抗告，本院裁定如下：
    主  文
抗告駁回。
    理  由
一、原裁定略以：本件抗告人即受處分人黃義昌於民國九十九年
    十月六日下午十四時二分許，駕駛車號ＩＢ─九一五三號自
    用小客車，在台六二線快速道路十四公里處，因有「限速八
    十公里，經雷達測定行速九十五公里，超速十五公里。」之
    違規，經臺北縣政府警察局瑞芳分局執勤員警以雷達測速儀
    器測得超速違規而查獲，認受處分人黃義昌有行車速度超過
    最高速限之行為等事實，有臺北縣政府警察局九十九年十月
    二十二日北縣警交字第ＣＷ0000000號舉發違反道路
    交通管理事件通知單、採證照片一幀、交通部公路總局臺北
    區監理所基隆監理站一百年一月二十六日基監字第裁四二─
    ＣＷ0000000號裁決書及臺北縣政府警察局瑞芳分局
    九十九年十二月八日北縣警瑞交字第０九九００二六八四號
    六函一件在卷可稽，從而，原處分機關依據道路交通管理處
    罰條例第三十三條第一項第一款、第六十三條第一項第一款
    及違反道路交通管理事件統一裁罰基準及處理細則第四十一
    條、第四十三條、第四十四條及第六十七條等規定，裁處受
    處分人罰鍰新臺幣（下同）三千元並記違規點數一點，核無
    違誤，受處分人之異議為無理由，應予駁回等語。
二、抗告意旨略以：受處分人黃義昌於九十九年十月六日下午十
    四時二分許，駕駛車號ＩＢ─九一五三號自用小客車於台六
    二線快速道路十四公里處，雖於速限八十公里之道路經測得
    時速為九十五公里而超速十五公里，然上開快速道路係可以
    行駛重型機車的道路，而重型機車如違規超速則其罰金僅為
    一千八百元；另警員雖在該處執行雷達測速，但卻違反交通
    部、內政部警政署之規定，沒有於測速點前方三百至五百公
    尺處設立警告標示，測速警告牌設在暖暖交流道入口處五百
    公尺左右，距離該違規測速點將近三、四公里，因此受處分
    人黃義昌請會電腦的朋友查，警員如執行測速照相，須於該
    定點前三至五百公尺前即設立警告牌，如警察沒有違規，那
    為何在受處分人黃義昌提出申訴後，於該測速點前方設立警
    告，為此聲明異議云云。
三、按汽車行駛高速公路及快速公路，應依速限標誌指示，高速
    公路及快速公路交通管制規則第五條第一項前段定有明文。
    又按汽車行駛於高速公路、快速公路或設站管制之道路，不
    遵使用限制、禁止、行車管制及管理事項之管制規則而有行
    車速度超過規定之最高速限或低於規定之最低速限者，處汽
    車駕駛人三千元以上六千元以下罰鍰；汽車駕駛人有上開情
    形，除依原條款處罰外，並記違規點數一點，道路交通管理
    處罰條例第三十三條第一項第一款、第六十三條第一項第一
    款亦定有明文。
四、經查：
（一）本件受處分人黃義昌於九十九年十月六日下午十四時二分
      許，駕駛車號ＩＢ─九一五三號自用小客車，在台六二線
      快速道路十四公里處，有「限速八十公里，經雷達測定行
      速九十五公里，超速十五公里。」之違規事實，此據受處
      分人黃義昌自承在卷，復有前述臺北縣政府警察局九十九
      年十月二十二日北縣警交字第ＣＷ0000000號舉發
      違反道路交通管理事件通知單、採證照片一幀、交通部公
      路總局臺北區監理所基隆監理站一百年一月二十六日基監
      字第裁四二─ＣＷ0000000號裁決書及臺北縣政府
      警察局瑞芳分局九十九年十二月八日北縣警瑞交字第０九
      九００二六八四號六函等附卷可稽。
（二）受處分人黃義昌抗告意旨雖以：上開道路既可以行駛重型
      機車，而重型機車如超速僅處罰金一千八百元云云，惟按
      道路交通管理處罰條例所指之「汽車」係包括機器腳踏車
      （即機車）等情，此觀諸該條例第三條第八款之規定甚明
      ；又汽缸排氣量五百五十立方公分以上之大型重型機器腳
      踏車，可行駛之路權除交通部另有規定外，雖可比照小型
      汽車，亦為道路交通管理處罰條例第九十二條第二項之規
      定，惟依道路交通管理處罰條例第三十三條第一項第一款
      之規定，汽車行駛於快速公路，其行車速度超過規定之最
      高速限，即應處罰汽車駕駛人新臺幣三千元以上六千元以
      下罰鍰，並未區分係自用小客車或重型機車，準此，原處
      分機關因而裁處受處分人黃義昌最低罰款金額三千元，自
      無違誤，是受處分人黃義昌前揭抗告意旨容有誤會。
（三）受處分人黃義昌抗告意旨另以：本件警方沒有於測速點前
      方三百至五百公尺處設立警告標示，測速警告牌設在暖暖
      交流道入口處五百公尺左右，距離該違規測速點將近三、
      四公里云云。惟按對於汽車駕駛人有行車速度超過規定之
      最高速限或低於規定之最低速限違規行為予以逕行舉發，
      採用固定或非固定式科學儀器取得證據資料證明者，於一
      般道路須至少於一百公尺前，於高速公路、快速公路須至
      少於三百公尺前，明顯標示之，道路交通管理處罰條例第
      七條之二第二項第九款、第三項亦分別定有明文；衡其立
      法用意，不外表明科處違規人行政裁罰之終極目的，乃在
      敦促駕駛人依行車速限駕駛，是以科學儀器採證，應由主
      管機關在明顯處告示，用以提醒駕駛人依道路限速行駛，
      以期在駕駛人避免受罰之心理下，達到依行車速限駕駛進
      而維護行車安全之最大效益，尚非謂如有違反，駕駛人超
      速行駛之違規行為即應不罰，其理至明。換言之，駕駛人
      在一般道路、高速公路或快速道路依照規定速限行駛之義
      務，本不因警察機關有無在裝設測速儀器前方道路之明顯
      處豎立明顯標示而有差別，駕駛人亦不能僅因其在通過裝
      有測速儀器之路段前，並未察覺任何明顯之告示牌或警告
      標誌，即可遽謂其並無超速而免於受罰，況前揭規定係規
      定至少須於三百公尺前設置，而非受處分人黃義昌所稱須
      於三百公尺至五百公尺內設置自明。查警方係於雷達測速
      儀設置路段前方約七百公尺處即台六二線十三．三公里處
      ，設置有速限標示及測速照相警示標語等情，有臺北縣政
      府警察局瑞芳分局九十九年十二月八日函及所附違規照片
      及速限標示照片影本在卷可稽（詳原審卷第九頁至第十頁
      背面），而受處分人黃義昌自承係於台六二線快速道路十
      四公里處超速行駛，顯見抗告意旨以本件警告牌係設在暖
      暖交流道入口處距離違規測速點係三、四公里乙節，並非
      事實，又前揭速限標示及測速照相警示標語係設置於筆直
      之道路旁，並無模糊不堪辨識之情，足認該速限已合法通
      知用路人，是縱使受處分人黃義昌行經上開路段，未見速
      限之標誌，亦仍受其八十公里速限之規範，故受處分人黃
      義昌執上開事由指摘求予撤銷原處分，自無可採。
    綜上，本件受處分人黃義昌違規事實明確，原審因認原處分
    機關分別依道路交通管理處罰條例第三十三條第一項第一款
    、第六十三條第一項第一款及違反道路交通管理事件統一裁
    罰基準及處理細則第四十一條、第四十三條、第四十四條及
    第六十七條等規定，裁處受處分人罰鍰新臺幣三千元並記違
    規點數一點，核無違誤，因而駁回受處分人於原審之異議，
    揆諸前揭之規定，並無不當，受處分人之抗告為無理由，應
    予駁回。
五、依道路交通管理處罰條例第八十九條，道路交通案件處理辦
    道路交通事件處理辦法第二十五條，刑事訴訟法第四百十二
    條，裁定如主文。
中    華    民    國   100    年    3     月    22    日
                  刑事第十八庭審判長法  官  吳鴻章
                                    法  官  林銓正
                                    法  官  曾淑華
以上正本證明與原本無異。
不得再抗告。
                                    書記官  王增華
中    華    民    國   100    年    3     月    22    日